【裁判字號】    97,台上,4038
【裁判日期】    970821
【裁判案由】    殺人未遂
【裁判全文】
最高法院刑事判決            九十七年度台上字第四０三八號
上  訴  人  甲○○
選任辯護人  邱基祥律師
上列上訴人因殺人未遂案件，不服台灣高等法院中華民國九十七
年五月九日第二審更審判決（九十六年度上更(一)字第六三八號，
起訴案號：台灣士林地方法院檢察署九十五年度偵字第三一二七
號），提起上訴，本院判決如下：
    主  文
上訴駁回。
    理  由
按刑事訴訟法第三百七十七條規定，上訴於第三審法院，非以判
決違背法令為理由，不得為之。是提起第三審上訴，應以原判決
違背法令為理由，係屬法定要件。如果上訴理由書狀並未依據卷
內訴訟資料，具體指摘原判決不適用何種法則或如何適用不當，
或所指摘原判決違法情事，顯與法律規定得為第三審上訴理由之
違法情形，不相適合時，均應認其上訴為違背法律上之程式，予
以駁回。本件原審經審理結果，認為上訴人甲○○共同未經許可
，持有制式手槍、未經許可持有可發射子彈具有殺傷力之手槍、
未經許可持有子彈及殺人未遂均犯行明確，因而撤銷第一審所為
科刑之判決，比較行為時及裁判時法律，適用最有利於上訴人之
規定，改判依想像競合犯及修正前刑法牽連犯之規定，從一重仍
論處上訴人殺人未遂罪刑（處有期徒刑七年六月），已詳敘其調
查、取捨證據之結果及憑以認定犯罪事實之心證理由。並就上訴
人否認犯行之供詞及所辯各語，認非可採，予以論述。從形式上
觀察，原判決並無足以影響判決結果之違法情形存在。上訴人上
訴意旨略以：(一)、原判決事實認定上訴人與綽號「阿雄」之成年
男子，共同持有綽號「阿雄」之成年男子攜帶之可發射子彈具有
殺傷力之手槍二把，但判決理由卻記載上訴人拿一把槍交與鄭子
河，鄭子河再將槍拿給「阿雄」云云，顯有判決理由矛盾之違法
。(二)、原判決引用證人周偉傑之警詢筆錄及偵訊筆錄作為認定上
訴人犯罪事實之依據之一，但未說明上開審判外之陳述筆錄何以
符合傳聞例外規定，要係判決不備理由之違法。(三)、鄭子河之陳
述諸多不一且相互矛盾，原判決竟採為判斷之依據，自屬判決違
背法令。(四)、被害人斐震寰及目擊證人陳世旻均證稱僅見二人開
槍，即鄭子河與綽號「阿雄」二人，原判決竟認定上訴人亦參與
其中，顯有違誤。(五)、通聯紀錄僅係電話通話之紀錄，並無電話
談話內容，原審以此不具談話內容之通聯紀錄作為上訴人犯罪之
主要證據之一，有違經驗法則云云。惟查：(一)、原判決於事實內
認定上訴人與綽號「阿雄」之成年男子，共同持有綽號「阿雄」
之成年男子攜帶之可發射子彈具有殺傷力之手槍二把，理由內引
用鄭子河於警詢及偵查中之陳述而記載上訴人拿一把槍交與鄭子
河，鄭子河再將槍拿給「阿雄」云云，其事實認定與理由記載雖
有稍嫌不一致之微瑕，但與上訴人確實未經許可持有槍、彈而殺
人未遂之判決結果不生影響，依刑事訴訟法第三百八十條規定，
不能執為合法之第三審上訴理由。(二)、被告以外之人於警詢、偵
查中之指訴，固係審判外之陳述，原則上無證據能力，然苟合於
刑事訴訟法第一百五十九條之一第二項至第一百五十九條之五規
定之例外情形，仍具證據能力而得為認定犯罪事實之證據。原判
決採信證人周偉傑之警詢筆錄及偵訊筆錄，已於理由內說明上訴
人未於原審言詞辯論終結前，以周偉傑於警詢時及偵查中之陳述
係屬審判外之陳述，不得為證據而聲明異議，依刑事訴訟法第一
百五十九條之五之規定，周偉傑於警詢時及偵查中之陳述，自得
引為判決之基礎，要無上訴意旨所指判決理由不備之違失。(三)、
證人之陳述有部分前後不符，或相互間有所歧異時，究竟何者為
可採，法院仍得本其自由心證予以斟酌，非謂一有不符或矛盾，
即應認其全部均為不可採信。鄭子河於警詢時、偵查中及第一審
審理時之陳述雖有若干前後不符之處，但原判決已就其相互歧異
之處詳加究明取捨，本自由心證之原則予以斟酌，詳載於理由，
並無違法可言，上訴意旨以鄭子河之陳述前後不一，應全部捨棄
不採，自有誤會。(四)、犯罪事實之認定、證據之取捨及其證明力
如何，乃事實審法院自由判斷之職權，如其取捨判斷不違背經驗
法則與論理法則，即不得指為違法，而據為上訴第三審之理由。
斐震寰及目擊證人陳世旻雖均證稱僅見二人開槍，未見第三人，
但原判決於理由內敘明案發時係深夜，槍擊發生後，證人二人均
分別彎腰避難，證人於此情形下，縱未詳見全部犯案人數，亦屬
常情，且陳世旻僅以眼睛餘光掃視，本難期陳世旻能綜窺本件槍
擊案之全貌，尚無法以斐震寰及陳世旻之證述，遽以排除有第三
人參與槍擊之可能，自難因此而推翻鄭子河所陳有三人共同參與
施行之事實，核與經驗法則及論理法則無違，亦難指為違法。(五)
、原判決依上訴人與鄭子河之兩支行動電話及原為周致維所持用
，後於九十四年五月一日深夜遭鄭子河借用之行動電話間密集之
通話紀錄及各該行動電話之發（受）話收基地台相關位置，參酌
鄭子河之陳述，據以認定上訴人確有共同持槍射殺被害人之犯行
，已於理由內詳述其得心證之憑據，核無違法可言。此部分上訴
意旨並未具體指摘原判決違背如何之經驗法則或論理法則，殊非
適法之第三審上訴理由。而其餘上訴意旨，則係就屬原審採證認
事職權之行使及原判決已說明事項，徒憑己見，任意指摘，且仍
為單純事實之爭執，均不能認係適法之第三審上訴理由。依上揭
說明，本件上訴違背法律上之程式，應予駁回。
據上論結，應依刑事訴訟法第三百九十五條前段，判決如主文。
中    華    民    國  九十七  年    八    月  二十一  日
                      最高法院刑事第十二庭
                          審判長法官  石  木  欽
                                法官  陳  世  淙
                                法官  洪  佳  濱
                                法官  林  俊  益
                                法官  張  祺  祥
      本件正本證明與原本無異
                                      書  記  官
中    華    民    國  九十七  年    八    月  二十九  日
                                                    Ｒ


司法院資訊處製作；財團法人民間司法改革基金會備份。
